臺灣板橋地方法院刑事判決　　　　　　　95年度易字第2374號
公　訴　人　臺灣板橋地方法院檢察署檢察官
被　　　告　乙○○
上列被告因竊盜案件，經檢察官提起公訴（95年度偵字第19199
號），本院判決如下：
    主  文
乙○○竊盜，累犯，處有期徒刑參月，如易科罰金，以銀元參佰
元即新臺幣玖佰元折算壹日。
    事  實
一、乙○○前於民國91年間因妨害自由案件，經本院以90年度訴
    緝字第144 號判決判處有期徒刑5 月確定，復於91年間因偽
    造文書案件，經本院以91年度簡字第82號判決判處有期徒刑
    6 月確定，上開二案經本院以91年度聲字第1768號裁定定應
    執行刑為有期徒刑10月確定，甫於92年2 月16日執行完畢（
    構成累犯，起訴書誤載為91年4 月8 日執行完畢），不知悔
    改，於95年2 月9 日下午5 時許，在台北縣永和市○○路
    222 之1 號2 樓星巴克咖啡店內，見其座位旁之甲○○所有
    之IBM 筆記型電腦置於桌上，且甲○○如廁無人看管之際，
    竟萌生為自己不法所有之意圖，徒手竊取上開IBM 筆記型電
    腦1 台（價值新臺幣48 ,000 元），得手後逃逸。嗣經甲○
    ○返回座位時，發現上開IBM 筆記型電腦不翼而飛，遂調閱
    現場監視錄影帶，並於乙○○遺留在現場工作概論書本上採
    得乙○○指紋，經比對始發現上情。
二、案經甲○○訴由臺北縣政府警察局永和分局報請臺灣板橋地
    方法院檢察署檢察官偵查起訴。本院於準備程序進行中，被
    告就被訴事實為有罪之陳述，經告知簡式審判程序之旨，並
    聽取當事人之意見後，本院合議庭裁定由受命法官獨任進行
    簡式審判程序。
    理  由
一、上揭事實，業據被告乙○○於本院審理時坦承不諱，核與證
    人即告訴人甲○○於警詢時指訴之情節相符，且自被告遺留
    現場之書本上查獲指紋，經送請內政部警政署刑事警察局鑑
    定，確實與被告指紋卡之左拇指、左中指指紋相符，此有95
    年4 月13日刑紋字第0950043496號鑑驗書存卷可參，復有調
    閱現場監視錄影帶翻拍照片2 紙在卷為憑，足認被告之自白
    確與事實相符，而值採信。綜上，本案事證已臻明確，被告
    犯行足堪認定，應依法論科。
二、被告行為後，刑法於94年2 月2 日修正公布，95年7 月1 日
    施行，修正後刑法第2 條第1 項規定：「行為後法律有變更
    者，適用行為時之法律。但行為後之法律有利於行為人者，
    適用最有利於行為人之法律。」係規範行為後法律變更所生
    新舊法律比較適用之準據法，於新法施行後，應適用修正後
    刑法第2 條第1 項之規定，為「從舊從輕」之比較。又法律
    變更之比較適用，比較時應就罪刑有關之共犯、未遂犯、想
    像競合犯、牽連犯、連續犯、結合犯，以及累犯加重、自首
    減輕暨其他法定加減（如身分加減）與加減例等一切情形，
    綜其全部罪刑之結果而為比較；且就比較之結果，須為整體
    之適用，不能割裂分別適用各該有利於行為人之法律，此即
    法律變更之比較適用所應遵守之「罪刑綜合比較原則」及「
    擇用整體性原則」（最高法院24年上字第4634號判例、27年
    上字第2615號判例、95年第8 次刑事庭會議決議參照）。經
    查：
（一）刑法第320 條第1 項之法定刑含有罰金。而95年6 月14日
      修正公布、同年7 月1 日施行之刑法施行法增訂第1 條之
      1 規定：「中華民國94年1 月7 日刑法修正施行後，刑法
      分則編所定罰金之貨幣單位為新臺幣。94年1 月7 日刑法
      修正時，刑法分則編未修正之條文定有罰金者，自94年1
      月7 日刑法修正施行後，就其所定數額提高為30倍。但72
      年6 月26日至94年1 月7 日新增或修正之條文，就其所定
      數額提高為3 倍。」，另刑法第33條第5 款修正為：「主
      刑之種類如下：五、罰金：新臺幣1 千元以上，以百元計
      算之。」，而依被告行為時之刑罰法律，罰金係以銀元為
      單位，並依罰金罰鍰提高標準條例第1 條前段規定之提高
      倍數10倍及修正前刑法第33條第5 款規定之罰金最低額1
      元計算。是比較修正前、後之法律規定，罰金最高額經換
      算後之結果並無二致，惟就罰金最低額部分，依新法規定
      為新臺幣1 千元，依舊法規定則為銀元1 元（即新臺幣3
      元）。因此，比較上述修正前、後之刑罰法律，以被告行
      為時關於科處罰金刑之法律較有利於被告。
（二）關於累犯之成立，修正前刑法第47條規定：「受有期徒刑
      之執行完畢，或受無期徒刑或有期徒刑一部之執行而赦免
      後，5年以內再犯有期徒刑以上之罪者，為累犯，加重本
      刑至二分之一。」，修正前刑法第49條規定：「累犯之規
      定，於前所犯罪依軍法或於外國法院受裁判者，不適用之
      。」而修正後刑法第47條第1項則規定：「受徒刑之執行
      完畢，或一部之執行而赦免後，5年以內故意再犯有期徒
      刑以上之罪者，為累犯，加重本刑至二分之一。」，修正
      後刑法第49條則規定：「累犯之規定，於前所犯罪在外國
      法院受裁判者，不適用之。」，亦即，新法就累犯之成立
      ，限縮為以故意再犯者為限，而排除因過失再犯罪之情形
      ，惟擴張將軍法前科納入累犯之適用範圍。查本件被告曾
      受如事實欄所示之有期徒刑執行完畢，有臺灣高等法院被
      告前案紀錄表可憑，其於受有期徒刑執行完畢後，5年以
      內，故意再犯本件有期徒刑以上之罪，不論依修正前、後
      之規定，均構成累犯。比較適用新舊法，此部分之結果並
      無不同。
（三）經綜合全部罪刑而為比較結果，本件涉及新舊法比較適用
      者，修正後刑法之規定非有利於被告，揆諸上揭說明，就
      涉及新舊法比較適用事項，應依刑法第2 條第1 項前段，
      一體適用被告行為時之修正前刑法規定。
三、核被告所為，係犯刑法第320 條第1 項之竊盜罪。又被告有
    如事實欄所載有期徒刑執行完畢，此有臺灣高等法院被告前
    案紀錄表可憑，其於有期徒刑執行完畢後5 年以內，再犯本
    件有期徒刑以上之罪，為累犯，應依修正前刑法第47條規定
    ，加重其刑。爰審酌被告素行不佳，仍不思惕勵自省，竟趁
    被害人離開座位時行竊，惡性不輕，兼衡所竊財物之價值、
    對告訴人所生損害及犯後之初飾詞卸責，最終尚知坦承犯行
    、及當庭和解，事後卻未履行和解事項等一切情狀，量處如
    主文所示之刑。又被告行為後，刑法第41條修正，修正前刑
    法第41條第1 項前段係規定：「犯最重本刑為5 年以下有期
    徒刑以下之刑之罪，而受6 個月以下有期徒刑或拘役之宣告
    ，因身體、教育、職業、家庭之關係或其他正當事由，執行
    顯有困難者，得以1 元以上3 元以下折算1 日，易科罰金。
    」，而其行為時之易科罰金折算標準，廢止前罰金罰鍰提高
    標準條例第2 條前段規定，就其原定數額提高為100 倍折算
    1 日，則本案被告行為時之易科罰金折算標準，應以銀元30
    0 元折算1 日，經折算為新臺幣後，即應以新臺幣900 元折
    算1 日；另95年7 月1 日修正施行之刑法第41條第1 項前段
    規定：「犯最重本刑為5 年以下有期徒刑以下之刑之罪，而
    受6 個月以下有期徒刑或拘役之宣告者，得以新臺幣1,000
    元、2, 000元或3,000 元折算1 日，易科罰金。」，經比較
    修正前後之易科罰金折算標準，刑法修正施行後之規定並未
    較有利於被告，故應適用修正前之刑法第41條第1 項前段、
    廢止前罰金罰鍰提高標準條例第2 條規定，定其易科罰金之
    折算標準。
據上論斷，應依刑事訴訟法第273 條之1 第1 項、第299 條第1
項前段，刑法第2 條第1 項前段、第320 條第1 項、修正前刑法
第47條、第41條第1 項前段，罰金罰鍰提高標準條例第1 條前段
、廢止前罰金罰鍰提高標準條例第2 條、現行法規所定貨幣單位
折算新臺幣條例第2條，判決如主文。
本案經檢察官郭學廉到庭執行職務。
中　　華　　民　　國　　96　　年　　1 　　月　　25　　日
                  刑事第二庭　法　官　李麗玲
以上正本證明與原本無異。
如不服本判決，應於判決送達後10日內，向本院提出上訴狀。
                              書記官  周百川
中　　華　　民　　國　　96　　年　　1　　月　　26　　日
附錄本案論罪科刑法條全文：
中華民國刑法第320 條：
意圖為自己或第三人不法之所有，而竊取他人之動產者，為竊盜
罪，處5 年以下有期徒刑、拘役或500 元以下罰金。
意圖為自己或第三人不法之利益，而竊佔他人之不動產者，依前
項之規定處斷。
前二項之未遂犯罰之。
